臺灣高等法院刑事裁定　　　　　　　　 100年度毒抗字第19號
抗　告　人
即　被　告　金霖
上列抗告人因毒品危害防制條例案件，不服臺灣板橋地方法院99
年度毒聲字第1664號，中華民國99年12月20日所為裁定（聲請案
號：99年度毒偵字第8534號），提起抗告，本院裁定如下：
    主  文
抗告駁回。
    理  由
一、原裁定意旨略以：本件抗告人即被告金霖基於施用第二級毒
    品MDMA及甲基安非他命之犯意，於民國99年11月2日3時15分
    許，為警採尿前回溯96小時內某時，在不詳地點，以不詳方
    式，施用MDMA及甲基安非他命各乙次，嗣於99年11月1日23
    時15分許，在臺北縣中和市○○路與中正路處為警查獲，並
    扣得MDMA藥丸2顆。訊據被告矢口否認有上揭犯行，惟查被
    告尿液經警送檢驗後，發現呈MDMA類及安非他命類毒品陽性
    反應，有臺灣檢驗科技股份有限公司濫用藥物檢驗報告附卷
    可稽，原審認被告施用MDMA及甲基安非他命之犯行堪以認定
    ，依毒品危害防制條例第20條第1項及觀察勒戒處分執行條
    例第3條第1項規定，裁定被告應送勒戒處所觀察、勒戒等語
    。
二、本件抗告意旨略以：被告在警局採集尿液時，並未經由被告
    本人封罐，又被告在採集第2瓶尿液結束後，遭警局分隊長
    指示被告將第1瓶與第2瓶尿液倒入尿液採集杯混合，但被告
    卻在混合後之尿液裡看見白色物體，顯見採尿過程確有瑕疵
    ，尿液報告無證據能力，並要求尿液重新化驗及調閱尿液之
    相片。再者，被告在警備隊時有要求律師到場，但分隊長及
    其他警員均加以阻止，被告恐遭有心人陷害，為此聲請調閱
    中和第一分局之11月2日攝影機云云。
三、按犯毒品危害防制條例第10條第2項施用第二級毒品之罪者
    ，檢察官應聲請法院裁定，或少年法院（地方法院少年法庭
    ）應先裁定，令被告或少年入勒戒處所觀察、勒戒，，其期
    間不得逾2月，同條例第20條第1項定有明文，此為法律之強
    制規定，故凡施用第一、二級毒品之初犯，依法一律應送勒
    戒處所觀察、勒戒，不得藉詞免除。
四、經查：
  (一)被告騎機車因形跡可疑，經警方盤查，經被告同意，在該機
    車前置物箱經搜索發現毒品MDMA，且被告於查獲後，於99年
    11月2日3時15分許為警採尿送驗（檢體編號:E0000000號）
    ，經台灣檢驗科技股份有限公司以GC/MS氣相層析/質譜儀法
    確認檢驗鑑定結果，確認被告尿液中呈MDMA類及甲基安非他
    命毒品陽性反應，有臺北縣政府警察局樹林分局查獲毒品案
    件尿液檢體監管紀錄表、臺北縣政府警察局中和第一分局偵
    辦毒品案尿液編號及姓名對照表及及台灣檢驗科技股份有限
    公司99年11月17日「濫用藥物檢驗報告」各乙件在卷可稽（
    詳見原審卷第11至第12頁）。依毒品檢驗學上之常規，尿液
    中含毒品成分反應所使用之檢驗方法，對於受檢驗者是否確
    有施用毒品行為之判斷，恆有絕對之影響。其以酵素免疫分
    析或薄層定性分析等方式為初步篩檢者，因具有相當程度偽
    陽性之可能，如另以氣（液）相層析、質譜分析等較具公信
    力之儀器為交叉確認，因出現偽陽性反應之機率極低，核足
    據為對涉嫌人不利之認定，此亦為我國實務所是認。而被告
    為警查獲後所採集之尿液檢體，經送台灣檢驗科技股份有限
    公司檢驗，該公司採取EIA酵素免疫分析法為初步檢驗後，
    復採取GC/MS氣相層析質譜儀法為確認檢驗，檢驗結果呈
    MDMA類及安非他命類之陽性反應，已如上述，依上揭濫用藥
    物檢驗報告所示，其所進行者已包括氣相層析質譜儀法之確
    認檢驗方式，出現偽陽性反應之機率極低，足可認定被告確
    有施用第二級毒品MDMA及甲基安非他命之行為。再按施用甲
    基安非他命後，於尿液中可檢出之最大時限為1至5天，此有
    行政院衛生署管制藥品管理局92年7月23日管檢字第0920005
    609號函可憑，是被告係於99年11月2日3時15分許為警採尿
    時回溯96小時（4日）內之某時（扣除逮捕後採尿前之時間
    ），在不詳地點，有非法施用第二級毒品MDMA及甲基安非他
    命之犯行，堪以認定。
  (二)被告辯稱其在警局採集尿液時未經本人封罐，且遭警局分隊
    長指示被告將第1瓶與第2瓶尿液倒入尿液採集杯混合後發現
    尿液出現白色物體，足見採尿過程確有瑕疵，尿液報告無證
    據能力云云，惟查上開尿液係經由被告確認由其親自排放採
    取的，警方當其面封緘等情，業據被告於偵查中供述無誤，
    有抗告人之檢察官訊問筆錄影本在卷可稽（見偵查卷第5頁
    、第28頁），而被告尿液，係經警先以代碼編號「E0000000
    」，送請台灣檢驗科技股份有限公司檢驗，該公司於檢驗時
    ，並不知代碼編號「E0000000」之尿液究屬何人所有而為檢
    驗，有尿液編號及姓名對照表及台灣檢驗科技股份有限公司
    濫用藥物尿液檢驗報告各乙紙在卷足憑，已如前述，又被告
    所稱分隊長指示被告將第1瓶與第2瓶尿液倒入尿液採集杯混
    合後發現尿液出現白色物體，尚乏實據為憑，則本件採尿程
    序係按程序辦理，自無不合理之處。是被告所辯，顯屬卸責
    之詞，不足採信。至被告聲請本院重新化驗尿液及調閱尿液
    相片等情，然揆諸上開說明，被告為警採尿之程序並無瑕疵
    ，已如上述，自無重新化驗尿液及調閱尿液照片之必要。
  (三)另被告抗告意旨雖稱：與其接觸至之警員並脅迫其不要聘請
    律師，並聲請調查中和第一分局之攝影機內容云云，然查，
    依卷附對被告之警詢筆錄記載，第2次詢問係自99年11月2日
    12時33分起至13時20分止，該筆錄內容為被告坦承警方於拘
    捕伊，實有告知罪名及告知得保持沈默無需違背自己之意思
    而為陳述、得選任辯護人、得請求調查有利之證據等三項權
    利，被告在明瞭其權利之狀況下，明確說明不需通知家屬前
    來及不用請律師到場等語，其後並親自簽名等情，有警詢筆
    錄乙份在卷可稽（詳見偵查卷第4 頁背面），顯見被告已放
    棄選任辯護人之權利，則其所辯，並無可採，況本件認定被
    告施用毒品MDMA等，並不以騎警詢筆錄為證據。被告聲請調
    查中和第一分局之攝影機內容等情，因本案已臻明確自無調
    查監視器畫面之必要。
  (四)原審以檢察官聲請將被告送勒戒處所觀察、勒戒，並無不合
    ，裁定被告施用第二級毒品，應送勒戒處所觀察、勒戒，經
    核其認事用法均無不合。抗告意旨徒以前詞指摘原裁定不當
    ，請求撤銷原裁定，為無理由，應予駁回。
四、據上論結，應依刑事訴訟法第412條，裁定如主文。
中    華    民    國   100    年    2     月    25    日
                  刑事第二十一庭審判長法  官  周政達
                                      法  官  許永煌
                                      法  官  趙文
以上正本證明與原本無異。
不得抗告。
                                      書記官  葉金發
中    華    民    國   100    年    3     月    2     日